【裁判字號】    91,易,770
【裁判日期】    921202
【裁判案由】    恐嚇
【裁判全文】
臺灣士林地方法院刑事判決                          九十一年度易字第七七號
    公  訴  人  臺灣士林地方法院檢察署檢察官
    被      告  乙○○
右列被告因恐嚇案件，經檢察官提起公訴（九十一年度偵字第一八二二號），本院判
決如左：
    主      文
乙○○無罪。
    理      由
一、公訴意旨略以：被告乙○○與告訴人甲○○間因債務糾紛迄未解決，竟於九十年
    十二月十二日凌晨零時三十分許，在台北市○○區○○路四段四二號前，對甲○
    ○恫稱：「我就是要找你要錢，你若不還，我要叫兄弟來找你要，你就不要讓我
    遇到，若遇到，我要讓你死的很難看」等，以足以生損害於生命、身體之事恐嚇
    甲○○，致甲○○心生畏懼隨即報警處理。因認被告涉有刑法第三百零五條之恐
    嚇罪嫌云云。
二、按犯罪事實應依證據認定之，無證據不得推定其犯罪事實。又不能證明被告犯罪
    者，應諭知無罪之判決，刑事訴訟法第一百五十四條、第三百零一條第一項分別
    定有明文。次按事實之認定應憑證據，如未能發現相當之證據，或證據不足以證
    明，自不能以推測或擬制之方法，為裁判基礎。又告訴人之告訴，本以使被告受
    刑事訴追為目的，故其陳述是否與事實相符，自應調查其他證據，以資審認，苟
    其所為攻擊之詞，尚有瑕疵，則在此瑕疵未予究明以前，即不能遽採為斷罪之基
    礎。另按認定犯罪事實，所憑之證據，雖不以直接證據為限，間接證據亦包括在
    內，然無論直接或間接證據，其為訴訟上之證明，須於通常一般之人均不致於有
    所懷疑，而得確信其為真實之程度者，始得據之為有罪之認定，倘其證明尚未達
    到此一程度，而有合理性懷疑之存在時，即無從為有罪之認定，最高法院四十年
    台上字第八六號、六十九年台上字第一五三一號、七十六年台上字第四九八六號
    分別著有判例可資參酌。
三、本件公訴人認被告乙○○涉有本件犯罪，無非係以告訴人甲○○之指訴及證人林
    萬智之證詞為其主要論據。訊據被告乙○○雖不否認與告訴人有債務糾紛，並於
    前揭時地與告訴人甲○○見面之事實，惟堅決否認有何出言恐嚇告訴人之犯行，
    辯稱：伊當天係受告訴人之同居人李富村之邀約，前往商討債務事宜，但未出言
    ：「我就是要找你要錢，你若不還，我要叫兄弟來找你要，你就不要讓我遇到，
    若遇到，我要讓你死的很難看」等恐嚇告訴人之語。經查：
（一）告訴人甲○○於偵查及本院審理中固證稱：伊於九十年十二月十二日凌晨零時
      三十分許，由友人陪同返回至住處樓下，適逢被告正在撥打公共電話，被告看
      見伊便掛下電話，要求伊欠錢還錢，伊不從，被告竟出言恐嚇，致伊心生恐懼
      ，隨即立刻報警等語，證人即與告訴人當日同行之林萬智於偵審中亦同為證稱
      。惟查，告訴人之目的既在使被告受刑事處分，其指訴之證言，難免偏頗，而
      證人林萬智是告訴人之友人，當天被告又係對之提起妨害自由之告訴，與被告
      亦屬對立，是否有附和告訴人之證詞，已非無疑。另參以被告與告訴人於本件
      案發後由員警帶往派出所處理，雙方互爭不下、各執一詞而彼此提出告訴，被
      告對告訴人甲○○、證人林萬智、李富村提出妨害自由告訴，業經不起訴處分
      確定在案，有臺灣士林地方法院檢察署九十一年度偵字第一八二二號不起訴處
      分書、臺灣高等法院檢察署九十一年度上聲議字第一五二二號處分書附卷可稽
      ；告訴人則對被告提起本件告訴，而被告與告訴人甲○○、證人李富村間有債
      務糾紛一事，已據被告及告訴人、證人李富村於偵查中供承在卷，亦有臺灣高
      等法院九十年度上易字第四三三七號刑事判決書、臺灣士林地方法院檢察署八
      十九年度偵字第二０八一號不起訴處分書等附卷可證，足見告訴人甲○○、證
      人李富村與被告間因債務糾葛，心生怨懟已久，常因彼此嫌隙遽提訴訟，是本
      件告訴人之指訴、證人李富村之證詞，是否可採，本已有所疑。
（二）況告訴人與證人林萬智均一再堅指九十年十二月十二日凌晨恐嚇當天在場之人
      僅有告訴人甲○○、證人林萬智及被告三人，李富村並未在場等語，然證人李
      富村確有在現場，事後亦至警局製作筆錄等情，業據證人即到場處理之員警溫
      德銘到庭結證明確（見本院九十二年五月二十二日訊問筆錄），且觀之李富村
      當天於警局之報案紀錄係在被告之前，有報案紀錄三聯單附卷為憑，若非李富
      村與被告同在案發現場，何以能先於被告向警局提出報案紀錄。雖告訴人指稱
      ：伊於報警後，遂打電話通知伊之同居人李富村至派出所云云，李富村於偵查
      中亦同為證稱，而證人趙金櫃於本院審理中證稱：伊於九十年十二月十一日晚
      上十時許左右，在台北市○○街李富村住處與李富村泡茶聊天，李富村於翌日
      凌晨零時三十分許，於其行動電話接到一通電話後，謂其女友打來要其立即趕
      赴派出所，遂先行離開云云。然據告訴人甲○○當日所持之行動電話0000
      000000號之雙向通聯紀錄顯示，告訴人與證人李富村所持之行動電話0
      000000000號自九十年十二月十一日下午六時零九分起至翌日凌晨零
      時四十二分，雙方電話均無聯繫，有電話通聯紀錄在卷為憑，且證人溫德銘係
      當天凌晨十二時三十分許到台北市○○區○○路四段四十二號前處理糾紛，其
      仍證稱現場有看到李富村，並請其至派出所等語，是上開告訴人、證人趙金櫃
      、李富村之證詞，顯與事實有所出入。另被告於審理中請求與證人李富村當庭
      對質，李富村經本院多次傳喚，均無正當理由未到庭，更啟人生疑。據此，告
      訴人之指訴、證人趙金櫃於審理中、李富村於偵查中之證詞已有瑕疵，益見李
      富村當天有在現場至為明灼。是以告訴人及證人林萬智就事發當天何人在場之
      指訴，顯有明顯之瑕疵，就當時在場之人數與被告所供及證人溫德銘之證詞均
      不相符合，其等證詞尚難採信。是被告辯稱當天李富村、甲○○、林萬智等人
      均在場，伊不可能恐嚇甲○○等語，尚非全然不可採。
（三）至於告訴人提出卷附之被告所寄出之明信片、被告手稿等，雖足徵被告向告訴
      人討債次數頻繁，然對被告是否有告訴人所指之本件犯行亦僅能生可能之懷疑
      ，尚難據此為有罪之認定。
（四）綜上各情以觀，本件告訴人之指訴及其所舉證人林萬智之證述均有瑕疵，已如
      前述，是顯難僅憑告訴人尚有瑕疵之指訴及證人林萬智有瑕疵之證述而入罪。
      此外，復查無其他積極證據足認被告有何恐嚇犯行，既不能證明被告犯罪，揆
      諸前揭法條及判例說明意旨，依法應為被告無罪判決之諭知。
據上論斷，應依刑事訴訟法第三百零一條第一項判決如主文。
本案經檢察官鄭世揚到庭執行職務。
中      華      民      國      九十二      年    十二      月    二    日
                                        臺灣士林地方法院刑事第三庭
                                            審判長法  官  雷  雯  華
                                                  法  官  吳  祚  丞
                                                  法  官  王  俊  雄
右正本證明與原本無異。
如不服本件判決，得自判決送達之日起十日內，向本院提起上訴。
                                                  書記官  許  秋  莉
中      華      民      國      九十二      年    十二      月    八    日


司法院資訊處製作；財團法人民間司法改革基金會備份。
